臺灣臺中地方法院刑事判決　　　　　　　 96年度易字第717號
公　訴　人　臺灣臺中地方法院檢察署檢察官
被　　　告　甲○○
　　　　　　　　　　　戶政事務所）
上列被告因業務侵占案件，經檢察官提起公訴（96年度偵緝字第
9號），被告於準備程序中就被訴事實為有罪之陳述，受命法官
於聽取當事人之意見後，本院合議庭裁定改以簡式審判程序審理
，本院判決如下：
    主    文
甲○○連續對於業務上所持有之物，意圖為自己不法之所有，而
侵占自己持有他人之物，處有期徒刑捌月；又對於業務上所持有
之物，意圖為自己不法之所有，而侵占自己持有他人之物，處有
期徒刑拾月。應執行有期徒刑壹年貳月，緩刑參年，緩刑期內付
保護管束，並應向公益團體提供六十小時以上之義務勞務。
    犯罪事實
一、甲○○自民國94年起3月9日起至95年 7月28日止，受僱於同
    佑菸酒股份有限公司（下稱同佑公司），負責拜訪客戶、推
    廣銷售及銷貨收款等工作，為從事業務之人。甲○○竟意圖
    為自己不法之所有，並基於概括之犯意，自94年12月22日起
    至95年4月17日止，連續多次將代同佑公司向客戶收取，屬
    於同佑公司所有，而基於業務關係持有之現金新臺幣（下同
    ）145764元未繳回同佑公司，侵占入己。甲○○復另行起意
    ，意圖為自己不法之所有，自95年7月10日起至95年7月26
    日止，接續多次將代同佑公司向客戶收取，屬於同佑公司所
    有，而基於業務關係持有之現金203730元未繳回同佑公司，
    侵占入己。甲○○在該期間內，並基於同一犯意，於95年7
    月22日，向客戶朱德年預收面額50000元之支票，然亦未交
    回同佑公司，而侵占入己。甲○○總計侵占同佑公司貨款
    399494元。
二、案經同佑公司訴由台中市警察局第六分局移送臺灣臺中地方
    法院檢察署檢察官偵查起訴。
    理    由
一、前揭犯罪事實，業據被告甲○○於警詢、偵查中及本院審理
    時，坦承不諱，核與告訴人同佑公司之代理人乙○○陳述相
    符，並有告訴人提出應收帳款報表、聘僱契約、人事資料卡
    、切結書及朱德年訂購單（店名：朱太太）影本附卷可憑，
    被告犯行堪予認定。
二、被告係受僱於同佑公司，負責向客戶收款等工作，為從事業
    務之人，核其所為係犯刑法第336條第2項之業務侵占罪。
    被告行為後，刑法第56條連續犯之規定，業於94年1月7日修
    正公布刪除，並於95年7月1日施行，則被告於新法修正施行
    前之多次犯行，因行為後新法業已刪除連續犯之規定，此刪
    除雖非犯罪構成要件之變更，但顯已影響行為人刑罰之法律
    效果，自屬法律有變更，依新法第2條第1項規定，比較新、
    舊法結果，仍應適用較有利於被告之行為時法律即舊法論以
    連續犯（最高法院95年第8次刑事庭會議決議參照）。是被
    告於94年12月22日起至95年4月17日止，先後多次業務侵占
    犯行，時間緊接，所犯構成要件事實相同，應係基於概括犯
    意反覆為之，為連續犯；至被告於新法施行後之另多次行
    為，因修正後之刑法已刪除連續犯之規定，自應適用新法予
    以論罪；惟刑事法若干犯罪行為態樣，本質上原具有反覆、
    延續實行之特徵，立法時既予特別歸類，定為犯罪構成要件
    之行為要素，則行為人基於概括之犯意，在密切接近之一定
    時、地持續實行之複次行為，倘依社會通念，於客觀上認為
    符合一個反覆、延續性之行為觀念者，於刑法評價上，即應
    僅成立一罪。學理上所稱「集合犯」之職業性、營業性或收
    集性等具有重複特質之犯罪均屬之，例如經營、從事業務、
    收集、販賣、製造、散布等行為概念者是（86年台上字第
    3295 號判例意旨參照）。業務侵占罪之之成立，本質上即
    具有反覆性，倘行為人基於同一之犯意，在密切接近之一定
    時間及空間內反覆從事收款之工作，無非執行業務所當然，
    於行為概念上，應認為包括的一罪，無連續犯或併合論罪可
    言。故被告於95年7月10日起至95年7月26日止，多次業務侵
    占之行為，僅成立一罪，然後再與前開於新法施行前所犯之
    連續業務侵占罪間，係犯意各別，應併合處罰。爰審被告之
    未有犯罪前科，有台灣高等法院被告前案紀錄表足稽，犯後
    坦承犯行，及其犯罪動機，所侵占之金額等一切情狀，量處
    如主文所示之刑，並定其應執行刑（刑法第51條業於民國94
    年1月7日修正公布，並於95年7月1日施行，修正前刑法第51
    條規定：「數罪併罰，分別宣告其罪之刑，依左列各款定其
    應執行者：」其中第5款規定：「宣告多數有期徒刑者，於
    各刑中之最長期以上，各刑合併之刑期以下，定其刑期。但
    不得逾二十年。」修正後刑法第51條第5款規定：「宣告多
    數有期徒刑者，於各刑中之最長期以上，各刑合併之刑期以
    下，定其刑期。但不得逾三十年。」比較結果，修正後刑法
    並非較有利於行為人，依刑法第2條第1項前段之規定，仍應
    依修正前刑法，定其應執行之刑）。查被告前未曾因故意犯
    罪受有期徒刑以上刑之宣告，有臺灣高等法院被告前案紀錄
    表可參，被告於犯後坦承罪行，態度良好，並與被害人達成
    和解，有和解書在卷可憑，綜合上情，本院認被告經此教訓
    ，當知警惕，而無再犯之虞，所宣告之刑以暫不執行為適當
    ，爰宣告緩刑三年，緩刑期內付保護管束，並應向公益團體
    提供六十小時以上之義務勞務。
三、據上論斷，據上論斷，應依刑事訴訟法二百七十三條之一第
    一項、第二百九十九條第一項前段，刑法第二條第一項、刑
    法第三百三十六條第二項、修正前刑法第五十六條、第五十
    一條第五款、刑法第七十四條第一項第一款、第二項第五款
    、第九十三條第一項第二款，刑法施行法第一條之一，判決
    如主文。
中　　華　　民　　國　　96　　年　　6　　月　　15　　日
                  刑事第二庭    法  官  林清鈞
上正本證明與原本無異。
如不服本判決，應於送達後十日內向本院提出上訴狀（須附繕
本），上訴於台灣高等法院台中分院。
                                書記官  孫立文
中　　華　　民　　國　　96　　年　　6　　月　　15　　日
附錄論罪科刑法條
中華民國刑法第336條
對於公務上或因公益所持有之物，犯前條第1項之罪者，處1 年
以上7年以下有期徒刑，得併科5千元以下罰金。
對於業務上所持有之物，犯前條第 1 項之罪者，處 6 月以上
5 年以下有期徒刑，得併科 3 千元以下罰金。
前二項之未遂犯罰之。
